【裁判字號】    99,交聲,3829
【裁判日期】    991028
【裁判案由】    聲明異議
【裁判全文】
臺灣臺中地方法院交通事件裁定        99年度交聲字第3829號
原處分機關  交通部公路總局臺中區監理所臺中市監理站
異  議  人
即受處分人  乙○○
送達代收人  甲○○
上列受處分人因違反道路交通管理處罰條例案件，對於原處分機
關交通部公路總局臺中區監理所臺中市監理站民國99年10月19日
所為之處分（裁監稽違字第裁61-G0H215169號裁決書），聲明異
議，本院裁定如下：
    主  文
異議駁回。
    理  由
一、按道路交通案件處理辦法第19條明定：交通法庭認為聲明異
    議無理由者，應以裁定駁回之。
二、原處分機關處分意旨略以：異議人即受處分人乙○○名下所
    有之車牌號碼SS9-580號輕型機車，於民國99年8月10日上午
    10時16分許，在臺中市○○路與五義街口（人行道）處，因
    「在設有禁止停車標誌之處所停車」之違規，為臺中市警察
    局第二分局文正派出所掣開中市警交字第G0H215169號違反
    道路交通管理事件通知單逕行舉發。異議人於期限內到案申
    訴，經轉原舉發機關查證函覆後，異議人仍有不服，本所遂
    於99年10月19日依道路交通管理處罰條例第56條第1項第4款
    之規定，以裁監稽違字第裁61-G0H215169號裁決書，裁處罰
    鍰新臺幣（下同）600百元等語。
三、聲明異議意旨略以：依交通管理單位在五義街設置的「禁止
    停車」告示牌上語句，有規劃停車區是可以停車，故該地是
    可以停車的。標誌牌上寫「規劃區」，「區」字在中文唯一
    解釋是「區域」，是廣泛的面積，則規劃區裡由第一個停車
    格至最後一格都屬於規劃區內，其空間都可以停車的。反之
    ，如果它是寫「規劃格」，其意很明顯說格子內才可停車，
    格子外既為違規。中山堂旁人行道，有學士路的規劃停車格
    ，有五義街上的規劃停車格，但為何同在中山堂的地方會有
    不同的規劃，學士路的停車格在植樹的空間，也沒規劃停車
    格，但有連接一條白色橫線，就可以停車，而五義街在規劃
    停車格間之植樹的空間，未劃設停車格，本人機車停在該五
    義街規劃區內植樹的空間內，就被以違規論處，五義街的規
    劃停車區植樹的空間，如果不能停車，理應該在該處畫一條
    紅線予告知，沒有盡到告知的責任，不告知而予以處罰，這
    是交通管理單位的失責，本人機車就停放五義街規劃區內的
    植樹空間內，而被舉發違規，本人深表不服，爰提出聲明異
    議等語（詳細內容見卷內聲明異議狀所載）。
四、本院認：
（一）按道路交通管理處罰條例所用名詞「車輛」，係指在道路
      上以原動機行駛之汽車（包含機器腳踏車）或以人力、獸
      力行駛之車輛，而道路交通安全規則所用名詞「汽車」，
      係指在道路上不依軌道或電力架線而以原動機行駛之車輛
      （包含機器腳踏車），道路交通管理處罰條例第3條第8款
      、道路交通安全規則第2條第1項第1款均定有明文。次按
      禁止停車標誌，用以告示不得停放車輛。本標誌僅用標準
      型一種，並需加設附牌。附牌為白底黑字及黑色細邊，說
      明禁停時間、禁停範圍或禁停路段。而車輛停放線（本標
      線之線型為白實線），用以指示車輛駕駛人停放車輛之位
      置與範圍。駕駛人駕駛汽車，應遵守道路交通標誌、標線
      、號誌之指示；汽車駕駛人停車時，在設有禁止停車標誌
      、標線之處所停車者，處600元以上1,200元以下罰鍰，道
      路交通標誌標線號誌設置規則第78條第1項、第2項第、19
      0條第1項、道路交通安全規則第90條前段及道路交通管理
      處罰條例第56條第1項第4款亦分別定有明文。而機器腳踏
      車駕駛人停車時，在設有禁止停車標誌、標線之處所停車
      ，在舉發違反道路交通管理事件通知單上所載之應到案日
      期前到案聽候裁決，經主管機關調查後仍認定其有上開違
      規行為者，統一裁罰基準為600元，違反道路交通管理事
      件統一裁罰基準表亦規定甚明。
（二）經查，異議人即受處分人乙○○所有之車牌號碼SS9-580
      號輕型機車，於99年8月10日上午10時16分許，停放在臺
      中市○○路與五義街口（人行道）處，因在設有禁止停車
      標誌之處所停車之違規，為臺中市警察局第二分局文正派
      出所員警拍照後，依道路交通管理處罰條例第56條第1項
      第4款規定逕行掣單舉發，原處分機關臺中市監理站遂依
      同條款規定裁處異議人罰鍰600元等情，有臺中市警察局
      中市警交字第G0H215169號舉發違反道路交通管理事件通
      知單、交通部公路總局臺中區監理所臺中市監理站裁監稽
      違字第裁61-G0H215169號裁決書各1紙及違規採證照片2幀
      在卷可稽。異議人對其所有之上開輕型機車於上揭時間，
      停放在臺中市○○街○○道上之未繪設有車輛停放線（即
      機車停車格）之植樹空間等情亦不否認，此觀諸卷附聲明
      異議狀之意旨及異議人於聲明異議狀中檢送自繪違規地點
      現場圖1紙及自攝現場照片3幀即明。異議人雖以前開情辭
      置辯，惟本院依原舉發機關檢送本案上述2幀違規採證照
      片觀之，異議人所有之車輛停車之位置為臺中市○○街之
      人行道上，該處（在學士路與五義街交岔人行道上）並豎
      立有禁止停車標誌，該標誌下方附牌說明「中山堂人行道
      禁止停車，機車腳踏車規劃區除外」。揆諸前揭規定，禁
      止停車標誌，乃用以告示不得停放車輛，而加設附牌，說
      明禁停時間、禁停範圍或禁停路段，而本案違規地點設置
      有禁止停車標誌，附牌說明「機車腳踏車規劃區除外」，
      意指於該處有規劃繪設車輛停放線（即機車停車格）區域
      內可停放機車腳踏車，於規劃停車格位置範圍外仍屬禁止
      停放車輛。而該處車輛停放線（即機車停車格），既已運
      用白實線繪設規劃出每1機車停車格位，即指示車輛駕駛
      人停放機車時應嚴格遵守停車格位置及範圍之標線，將機
      車停置於該標線指示之「位置與範圍」內。故異議人所有
      之上揭車輛在未繪設有車輛停放線（即機車停車格）之植
      樹空間停車，其已違反上揭道路交通管理處罰條例第56條
      第1項第4款之規定，實屬明確。異議人雖以未將車輛停於
      停車格內，惟亦停於屬規劃「區域」云云，自不足採。
（三）再按所謂行政處分，係指行政機關就公法上具體事件所為
      之決定或其他公權力措施而對外直接發生法律效果之單方
      行政行為。若前項決定或措施之相對人雖非特定，而依一
      般性特徵可得確定其範圍者，為一般處分，適用有關行政
      處分之規定，行政程序法第92條第1項、第2項定有明文。
      查交通標誌、標線（如禁止停車標誌、車輛停放線）係以
      規定之圖形、標字、線條或其他導向裝置，設置於路面或
      其他設施上，用以管制車輛駕駛人停車之交通管制設施。
      其設置目的，在於提供車輛駕駛人停車之警告、禁制、指
      示等資訊，以便利行旅及促進交通安全。有無設置之必要
      ，如何設置，設置何種標線，以及在何處設置，固屬主管
      機關職權內依法裁量之範圍，當屬一般處分甚明。道路交
      通標誌、標線、號誌設置規則第190條既規定「『車輛停
      放線』，停放車輛之『位置與範圍』」，且對機器腳踏車
      停放線設置有明文圖例，則交通主管機關其依法設置，實
      屬主管機關職權內依法裁量之範圍，此部分非本院所能審
      酌。而民眾對於該機關具體行政措施如有意見，自應循正
      當管道向該機關反應或陳述，尚不得由民眾自行主觀認定
      是項措施是否合理、是否遵循，此為當然之理。又行政行
      為，本是應以誠實信用之方法為之，並應保護人民正當合
      理之信賴；行政行為，非有正當理由，不得為差別待遇，
      行政程序法第8條、第6條分別定有明文，此即行政法上之
      誠實信用原則、信賴保護原則及平等原則。是基於事理之
      本質，相同事件固應為相同之處理，不得任意為差別之待
      遇，然在法治國家，遵守法規為每一國民之責任，自不得
      以他人或自己於他地之過去違規行為未被取締，即執為自
      己亦可以不遵守規定之適法理由，否則即係曲解前揭誠實
      信用原則、信賴保護原則、平等原則及由平等原則所衍生
      之行政自我拘束原則之真義。故行政機關若怠於行使權限
      ，致人民因個案違法狀態未排除而獲得利益時，該利益並
      非法律所應保護之利益，其他人民自不能要求行政機關比
      照該違法案例而授予利益。是異議人指摘「學士路的停車
      格在植樹的空間，也沒規劃停車格，但可以停車」等情，
      ，均不能據為異議人本件違規免罰之理由，異議人所述，
      顯有誤會。
（四）又道路交通管理條例之處罰，受舉發違反道路交通管理事
      件之受處罰人，認為受舉發之違規行為應歸責他人者，應
      於舉發違反道路交通管理事件通知單應到案日期前，檢附
      相關證據及應歸責人相關證明文件，向處罰機關告知應歸
      責人，處罰機關應即另行通知應歸責人到案依法處理。逾
      期未依規定辦理者，仍依本條例各該違反條款規定處罰，
      道路交通管理處罰條例第85條第1項定有明文。是縱然本
      件違規駕駛人並非異議人本人，惟本件異議人於接受舉發
      違反道路交通管理事件通知單後，應於舉發通知單所示之
      到案日期99年9月16日前，檢附相關證據及應歸責人相關
      證明文件，向處罰機關告知違規駕駛人，然異議人並未於
      規定時間內告知，故原處分機關以異議人為處罰對象加以
      裁罰，於法並無不合，附此敘明。
五、綜上所述，異議人所有之上開車輛確有於前揭時地，在設有
    禁止停車標誌之處所停車之違規事實，原處分機關依道路交
    通管理處罰條例第56條第1項第4款規定及違反道路交通管理
    事件統一裁罰基準表規定，裁處異議人罰鍰600元，尚無違
    誤。是本件聲明異議為無理由，自應予以駁回。
六、據上論斷，應依道路交通管理處罰條例第87條第2項，道路
    交通案件處理辦法第19條之規定，裁定如主文。
中    華    民    國    99    年    10    月    28    日
                      交通法庭  法  官  林世民
以上正本證明與原本無異
如不服本裁定應於送達後5日內向本院提出抗告狀
                                書記官  紀俊源
中    華    民    國    99    年    10    月    28    日

司法院資訊處製作；財團法人民間司法改革基金會備份。
